臺灣臺南地方法院交通事件裁定　　　　 95年度交聲字第622號
移送機關　　交通部公路總局嘉義區監理所臺南監理站
受處分人
即異議人　　全冠交通事業有限公司
代表人　　　李麗琴
異議代理人　乙○○
上列受處分人因違反道路交通管理處罰條例案件，對於交通部公
路總局嘉義區監理所臺南監理站民國95年5月22日所為之裁決處
分（處分案號：嘉監南字第裁74-Z00000000號），聲明異議，本
院裁定如下：
    主  文
異議駁回。
    理  由
一、本件聲明異議意旨略以：牌照號碼XK-437號營業一般大貨車
    係受處分人即異議人全冠交通事業有限公司（以下簡稱全冠
    公司）所有，異議人僱用之駕駛人甲○○於民國95年4月21
    日6時24分許，駕駛該車於國道1號北上162公里處，被警舉
    發「車主將車交由駕照註銷之甲○○駕駛」，並經臺南監理
    站依94年12月28日修正，95年7月1日施行前（裁決時）之道
    路交通管理處罰條例第21條之1第1項第5款、第3項規定，以
    上開裁決書裁處異議人罰鍰新臺幣6萬元並吊扣汽車牌照3個
    月。惟XK-437營大貨車為靠行車輛，係甲○○所有，甲○○
    於94年8月2日向臺南縣正和交通公司以新臺幣80萬元購買，
    再靠行司全冠公司，並用新鑫租賃公司分期付款60萬元，2
    年付清。全冠公司於95年5月22日聯絡甲○○，促其傳真駕
    照，也皆正常，再向監理站王學敏小姐查詢得知甲○○於93
    年8月13日違規未結案，其駕照於94年8月11日遭逕行註銷，
    係屬其個人因素。事關公司權益，運費降低，景氣低迷，油
    價調漲，經營實屬不易，懇請准予撤消裁決，以維正義，為
    此聲明異議。
二、按汽車駕駛人駕駛執照業經吊銷、註銷仍駕駛聯結車、大客
    車、大貨車者，汽車所有人及駕駛人各處新臺幣4萬元以上8
    萬元以下罰鍰，並當場禁止其駕駛；違反第1項情形，並吊
    扣其汽車牌照3個月，94年12月28日修正，95年7月1日施行
    前（裁決時）之道路交通管理處罰條例第21條之1第1項第5
    款、第3項定有明文。
三、經查：
(1)、本件受處分人即異議人全冠交通事業有限公司所僱用之駕駛
    人甲○○，於95年4月21日6時24分許，駕駛XK-437號營業一
    般大貨車於國道1號北上162公里處，被警舉發「車主將車交
    由駕照註銷之甲○○駕駛，依95.05.04公警三字第09503709
    35號辦理」之事實，有內政部警政署國道公路警察局第三警
    察隊95年5月7日公警局交字第Z00000000號舉發違反道路交
    通管理事件通知單附卷可稽。
(2)、按汽車運輸業所稱之「靠行」，係指汽車所有人為達營業之
　　目的，將汽車所有權移轉於車行，使成為權利人而為管理行
　　為之謂，應屬信託行為一種，車行即為其受託人。依信託行
    為之本質，在信託人關係終止並信託財產（即汽車）經受託
    人移還前，應認受託人為信託財產法律上之所有權人，不得
　　仍謂信託財產為信託人所有。又該靠行之車輛，在外觀上既
    屬經營人所有，乘客又無從分辨該車輛是否他人靠行營運，
　　乘客於搭乘時，只能從外觀上判斷該車輛係某經營人所有，
　　該車輛之司機係為該經營人服勞務，自應認該司機係為該經
　　營人服勞務，而使該經營人負僱用人之責任，以保護交易之
    安全，有最高法院72年度台上字第3524號、87年度台上字第
    86號判決參照。
(3)、又依道路交通安全規則第4條、第16條第3項之規定，領用自
    用大貨車牌照者，當為自用而不得用以經營客貨運輸；另依
    公路法第34條之規定，經營公路汽車運輸業係為特許事業，
    須依公路法及汽車運輸業管理規則所定之各項條件（如財力
    、設備、站場等）申請核准，始准予經營，若未依公路法申
    請核准而經營汽車運輸業者，須受公路法第77條第2項之處
    罰。故領用自用大貨車牌照者，既應自用，而不得用以經營
    客貨運輸，而經營公路汽車運輸業，復須依前開規定申請核
    准，始准經營，則實務上自用之客貨車，如欲從事公路之客
    貨運經營，勢須加入已申請核准經營之公路汽車運輸業者，
    方可從事公路客貨之運輸。
(4)、異議人之代理人乙○○於本院95年6月28日調查稱：甲○○
    是94年8月2日靠行的，他來靠行時是有駕照的，當時有檢驗
    他的駕照，公司也有影印駕照留存，約定靠行至96年8月5日
    止，契約上雖沒有載明，但因他購買XK-437號營業大貨車向
    銀行貸款到96年8月5日才付清，所以靠行的期限就到96年8
    月5日止。查異議人與甲○○係於94年8月2日簽署寄行（即
    靠行）契約並有甲○○之駕照影本存證，有上開寄行契約及
    駕駛執照影本附卷可憑。又XK-437號營業大貨車係於94年8
    月11日過戶登記為異議人所有，有該車之汽車車籍查詢表1
    紙附卷可稽。足見XK-437號營業大貨車為駕駛人甲○○提供
    靠行於異議人，並過戶登記為異議人所有，依前揭最高法院
    見解，該車於信託關係終止前自屬異議人所有。又依上開(3)
    所述之道路交通安全規則第4條、第16條第3項之規定及公路
    法第34條之規定，均屬為加強道路交通管理，確保交通安全
    ，而課予汽車所有人對其所屬之駕駛人、僱用人管理及督導
    之責任。本件異議人既為核准登記成立之公路汽車運輸業者
    ，而駕駛人甲○○又係在異議人處靠行之司機，異議人自應
    負選任、監督之注意義務，否則前述立法目的，即無法達成
    。
(5)、94年12月28日修正，95年7月1日施行前之道路交通管理處罰
    條例第21條之1第4項雖規定：「汽車所有人如已善盡查證駕
    駛人駕駛執照資格之注意，或縱加以相當之注意而仍不免發
    生違規者，汽車所有人不受本條之處罰」。按有無善盡注意
    義務，除異議人原有之檢查程序外，尚應參酌客觀上異議人
    可否藉其他管道查知其僱用之司機之駕照是否有被吊扣、吊
    銷、註銷之相關資料之取得之難易程度。如異議人可取得資
    料，且管道暢通，則異議人自不得僅以簽約「靠行」之初已
    檢查駕照為由，而主張免責。查依交通部91年5月14日交路
    字第0910032440號書函說明四已表示「本部已同意如運輸業
    者取得僱用當事人書面同意資料，則其經公路監理電腦取得
    駕駛個人資料應無適法疑義，... 因目前網際網路發達，各
    運輸業者如何運用網路電腦查詢建立所屬駕駛之相關內部管
    理機制等，應由業者積極規劃，實不應怠於內部管理，而推
    託管理所屬駕駛人之責」，有上開函影本附卷可稽。又中華
    民國汽車貨運商業同業全國聯合會於參照交通部公路總局臺
    北區監理所91年9月23日之會議紀錄，亦建議各會員公司應
    公司僱用司機時，須有「僱用契約書」，並應檢查司機駕
    照及影印存證；僱用期間公司應每個月定期檢查駕照並影
    本存查，以查證是否有遭吊扣，有該會91年11月30日汽貨國
    仁字第151號函影本附卷可稽。查異議人與甲○○係於94年8
    月2日簽署寄行（即靠行）契約並有甲○○之駕照影本存證
    ，已如上述，然甲○○之駕照於94年7月31日即被臺南監理
    站註銷，有該站95年7月12日嘉監南字第0950100811號函及
    甲○○之駕照註銷資料1紙附卷可稽。又查異議人自上開契
    約訂定後即未每個月定期檢查甲○○之駕照，且未曾與甲○
    ○簽定授權異議人定期向監理機關查詢甲○○駕照情況之同
    意書，自無可能上網查詢甲○○之駕照情況，就此而言，異
    議人並未做到上開交通部及中華民國汽車貨運商業同業全國
    聯合會所指示之條件（二者若有爭議，應以交通部上開指示
    為準，中華民國汽車貨運商業同業全國聯合會上開建議僅是
    依交通部之下屬臺北區監理所91年9月23日之會議紀錄之個
    別見解而已，尚難認有全國通用性），自難認其已「善盡查
    證駕駛人駕駛執照資格之注意」，或有「縱加以相當之注意
    而仍不免發生違規」之情事。再者，異議人既屬貨運業者，
    自無不知依道路交通管理處罰條例吊扣、吊銷、註銷駕照，
    並無必須通知僱主之規定。參以其於上開與甲○○訂定之寄
    行契約第14條約定「若查證司機隱瞞無駕照之事實，乙方（
    即甲○○）願承擔一切法律責任」，亦已顯示其知駕駛人於
    駕車時應隨時具有合格駕照之重要性。其自怠於上開行為（
    每個月定期檢查甲○○之駕照、簽定授權異議人定期向監理
    機關查詢甲○○駕照情況之同意書以定期查詢甲○○之駕照
    ），並自甘於冒不知駕駛人駕照何時被吊扣、吊銷、註銷之
    危險，即應自負未善盡查證駕駛人駕駛執照資格之注意之責
    。
四、綜上所述，異議人之異議為無理由，應予駁回。
五、據上論斷，應依道路交通管理處罰條例第87條第2項，道路
    交通案件處理辦法第19條，栽定如主文
中　　華　　民　　國　　96　　年　　1 　　月　　12　　日
　　　　　　　　　　　　　　　交通法庭法　官　林勝利
以上正本證明與原本無異
如不服本裁定應於送達後5日內向本院提出抗告狀
      　　　　　　　　　　　　　書記官　陳金堂
中　　華　　民　　國　　96　　年　　1 　　月　　12　　日
